【裁判字號】    89,訴,8
【裁判日期】    890803
【裁判案由】    偽造文書
【裁判全文】
台灣苗栗地方法院刑事判決                              八十九年度訴字第八號
    公  訴  人  臺灣苗栗地方法院檢察署檢察官
    被      告  丁○○
    選任辯護人  李文傑
                林建鼎
    被      告  甲○○
    選任辯護人  李震華
右列被告因偽造文書案件，經檢察官提起公訴（八十八年度偵字第二二九０號、第五
四四一號），本院判決如左：
    主  文
丁○○、甲○○均無罪。
    理  由
一、公訴意旨略以：被告丁○○係苗栗汽車客運股份有限公司（下稱苗栗汽車客運公
    司）之董事長即負責人，另被告甲○○則係苗栗汽車客運公司的文書人員，均為
    從事業務之人。詎渠二人基於偽造文書之犯意聯絡，明知依公司法及苗栗汽車客
    運公司章程之規定，股份有限公司經理人的委任須有董事過半數同意，而該公司
    於民國八十五年八月十二日下午一時四十分許，召開的常務董事會議決議聘請乙○○為總經理之決議，於法不合。竟於會後由丁○○指示甲○○偽造苗栗汽車客
    運公司八十五年度臨時董事會記錄，於其上之「臨時動議」欄虛偽記載經全體董
    事一致通過聘請乙○○為該公司總經理之不實事項，丁○○嗣並以苗栗汽車客運
    公司八十五年八月二十日（八五）苗客總字第一一三號函、八十五年九月十九日
    （八五）苗客總字第一二０號函，檢附上開不實之臨時董事會記錄及變更登記事
    項卡，向台灣省政府建設廳申請變更登記，使台灣省政府建設廳於苗栗汽車客運
    公司變更登記事項卡登記乙○○為總經理，足以生損害於苗栗汽車客運公司及台
    灣省政府建設廳對於公司變更登記的正確性。因認被告丁○○涉犯刑法第二百十
    條、第二百十四條、第二百十五條、第二百十六條之偽造文書罪嫌，另被告甲○○則涉犯刑法第二百十條、第二百十四條及第二百十五條之偽造文書罪嫌云云。
二、按犯罪事實應依證據認定之，無證據不得推定其犯罪事實，不能證明被告犯罪者
    ，應諭知無罪之判決，刑事訴訟法第一百五十四條及第三百零一條第一項分別定
    有明文。且認定不利於被告之事實，須依積極証據，苟積極証據不足為不利被告
    事實之認定時，即應為有利被告之認定，更不必有何有利之証據（最高法院三十
    年上字第八一六號判例參照）。又告訴人之告訴，係以使被告受刑事訴追為目的
    ，是其陳述是否與事實相符，仍應調查其他証據以資審認（最高法院五十二年台
    上字第一三００號判例參照）。再者，刑法處罰偽造文書罪之主旨，所以保護文
    書之實質的真正，故不僅作成之名義須出於虛捏或假冒，即文書之內容，亦必出
    於虛構，始負偽造之責任（最高法院二十年上字第一０五０號判例參照）。
三、本件公訴人認被告二人涉犯上開罪嫌無非以右揭事實，業據苗栗汽車客運公司之
    監察人丙○○、董事劉華椿證述屬實，並有苗栗汽車客運公司章程、八十五年度
    之董事會議紀錄、臨時董事會議紀錄、八十五年八月二十日（八五）苗客總字第
    一一三號函、八十五年九月十九日（八五）苗客總字第一二０號函、台灣省政府
    建設廳函及苗栗汽車客運公司變更登記事項卡等在卷可稽，被告丁○○、甲○○
    所辯未有上開犯行云云，不足採信為其論據。
四、訊據被告丁○○坦承當時係苗栗汽車客運公司的董事長，另被告甲○○則坦承係
    該公司的文書人員暨渠二人均坦承八十五年八月十二日下午有召開會議，會後有
    檢附會議記錄及變更登記事項卡，向台灣省政府建設廳申請變更登記，使台灣省
    政府建設廳於苗栗汽車客運公司變更登記事項卡登記乙○○為總經理等情不諱。
    惟被告二人均堅決否認有何偽造文書之犯行。丁○○辯稱：當天上午召開臨時股
    東會改選董事、監察人，股東會議結束後，伊徵得丙○○等人之同意，要求新當
    選董事繼續留下開董事會，然後選出常務董事三人，常務董事隨即選伊為董事長
    ，伊當選為董事長後，全體新當選的董、監事均還在場，即要求新當選的董事暫
    緩離開，而提出聘任乙○○為總經理案，經全體在場董事無異議通過。確有召開
    臨時董事會及選乙○○為總經理等語。甲○○辯稱：當天會是一直開下去的，在
    場的董事確有選乙○○為總經理，因主席並未稱是何種董事會，所以我不清楚，
    會議紀錄混在一起做等語。經查：
    （一）被告丁○○所供當天上午召開臨時股東會改選董事、監察人，股東會結束
          後，伊要求新當選董事繼續留下開董事會，然後選常務董事，常務董事隨
          即選伊為董事長，伊當選為董事長後，全體新當選的董、監事均還在場，
          即要求新當選的董事暫緩離開，而提出聘任乙○○為總經理案，經全體在
          場董事無異議通過等情，核與另被告甲○○所供之情節相符（見本院八十
          九年二月二十九日、四月十一日、七月二十日筆錄）。並與証人乙○○在
          本院訊問時所証之情節相符（見本院八十九年四月十一日筆錄），並有當
          天開會的錄音帶一捲及錄音譯文二份在卷可証。且經本院當庭勘驗結果，
          當天確係先開臨時股東會，然後改選董事、監察人，股東會結束後，被告
          丁○○於徵得丙○○之同意後，有要求新當選董事繼續留下開董事會，然
          後選常務董事，常務董事隨即選被告丁○○為董事長，被告丁○○當選為
          董事長後，有說「董事們還不要走，現在我們因為要選舉聘請總經理，我
          們現在提乙○○先生為總經理，我董事長提乙○○先生，如果各位沒有問
          題的話，請舉手，用舉手的好不好？大家都過了」，在場人均拍手（見本
          院八十九年六月八日勘驗筆錄）。足見被告丁○○及甲○○之上開供述確
          與事實相符，當天開會確有選乙○○為總經理，且在場的董事並未有不同
          意之意見。足見起訴書所載：被告二人明知依公司法及苗栗汽車客運公司
          章程之規定，股份有限公司經理人的委任須有董事過半數同意，而該公司
          於八十五年八月十二日下午一時四十分許，召開的常務董事會議決議聘請
          乙○○為總經理之決議於法不合暨告訴狀及証人劉華椿所稱（証）苗栗汽
          車客運公司八十五年八月十二日董事會未有聘請乙○○為總經理之決議（
          見偵字第二二九０號卷第二頁、第三十三頁）云云，均與事實不符。則苗
          栗汽車客運公司檢具該董事會議紀錄向台灣省政府建設廳申請變更登記於
          法並無不合，無所謂偽造文書、業務上登載不實或使公務員登載不實情事
          。
    （二）雖告訴人即苗栗汽車客運公司監察人丙○○提及八十五年八月十二日之董
          事會議紀錄有前後二件，即除前揭報請台灣省政府建設廳為變更登記之會
          議紀錄外，尚有依其糾正後所製作的另一份（見偵字第二二九０號卷第十
          頁）。且前後二份之內容不盡相同（「主要」區別在於有無臨時動議聘請
          乙○○為總經理案，前份會議紀錄有，後份則無）。惟其後該份是因告訴
          人於同年十月七日以監察人身分發通知予苗栗汽車客運公司云：「查．．
          八十五年八月十二日董事會臨時動議實際並無聘請總經理以利業務案，應
          更正在『常務董事會議』選舉本屆董事長案後之臨時動議列案，以符事實
          」（見本院卷被告甲○○八十九年一月二十九日答辯狀之証一）。被告劉
          燿鳴為免不必要之事端，故囑相關單位將聘任乙○○為總經理案自八十五
          年八月十二日之董事會議中抽除，另製作董事會議紀錄。且依告訴人之上
          開函文可知，該函文亦未否認有聘請總經理案，僅質疑會議紀錄上董事會
          之「臨時動議」實際並無聘請總經理以利業務案，應更正在『常務董事會
          議』選舉本屆董事長案後之臨時動議列案，以符事實。益証被告甲○○所
          辯：當天會是一直開下去的，在場的董事確有選乙○○為總經理，因主席
          並未稱是何種董事會，所以我不清楚，會議紀錄混在一起做等語確與事實
          相符。查提名乙○○為苗栗汽車客運公司總經理案，如上所述，既係經全
          體在場董事通過，並未偏離事實，故其後該份文書內容，亦非出於虛構，
          附此敘明。
    （三）綜上所述，告訴人告訴狀指述及証人劉華椿証述苗栗汽車客運公司八十五
          年八月十二日董事會未有聘請乙○○為總經理的決議與事實不符。苗栗汽
          車客運公司當日董事會既有聘請乙○○為總經理之決議，則該公司檢具董
          會議紀錄向台灣省政府建設廳申請變更登記於法並無不合，無所謂偽造文
          書、業務上登載不實或使公務員登載不實情事，被告所辯均堪採信。此外
          本院復查無其他積極證據足認被告丁○○、甲○○有公訴人所指之上開犯
          行，既無法證明被告犯罪，揆諸首揭說明，自應為被告二人無罪之諭知。
據上論斷，應依刑事訴訟法第三百零一條第一項，判決如主文。
本案經檢察官黃智勇到庭執行職務。
中      華      民      國    八十九    年      八      月      三      日
                                        台灣苗栗地方法院刑事庭
                                            法  官  劉  興  浪
右正本證明與原本無異。
如不服本判決，應於送達後十日內向本院提出上訴狀（須附繕本），上訴於台灣高等
法院台中分院。
                                            書記官  陳  建  分
中      華      民      國八十九    年      八      月      三      日


司法院資訊處製作；財團法人民間司法改革基金會備份。
